【裁判字號】    98,裁,2841
【裁判日期】    981126
【裁判案由】    訴訟救助
【裁判全文】
最  高  行  政  法  院  裁  定
                                      98年度裁字第2841號
聲  請  人  甲○○
上列聲請人因與相對人臺灣高雄地方法院間訴訟救助事件，對於
中華民國98年5月15日高雄高等行政法院98年度救字第9號裁定提
起抗告，並聲請訴訟救助，本院裁定如下：
    主  文
聲請駁回。
聲請訴訟費用由聲請人負擔。
    理  由
一、按當事人因無資力支出訴訟費用而聲請訴訟救助者，關於無
    資力支出訴訟費用之事由，應提出可使行政法院信其主張為
    真實且能即時調查之證據以釋明之，此觀行政訴訟法第102
    條第2項及第176條準用民事訴訟法第284條之規定自明。而
    所謂無資力，係指窘於生活，且缺乏經濟上之信用者而言。
二、本件聲請人聲請訴訟救助，係主張依提出抗告時所檢附釋明
    無資力之證據云云，經調閱本院98年度抗字第222號及高雄
    高等行政法院98年度救字第9號案卷，聲請人之抗告書及聲
    明書所稱釋明其無資力之證據，係指准其訴訟救助聲請之臺
    灣高等法院97年度聲字第411號民事裁定等裁定及高雄市苓
    雅區公所通知該區第1、2、3類低收入戶於民國98年3月15日
    領取白米等物品之通知單，有該等裁定及通知單（均影本）
    附高雄高等行政法院98年度救字第9號卷可按。惟上開裁定
    係分別針對該個案之裁判費金額及聲請人提出之證據，認聲
    請人已釋明其無資力支出訴訟費用。而高雄市苓雅區公所通
    知單亦僅得認聲請人於98年3月15日間屬該區第1、2、3類低
    收入戶，惟低收入戶標準乃行政主管機關為提供社會救助所
    設立之核定標準，與行政法院就有無資力支出訴訟費用之認
    定，係屬二事。故上述證據尚不足以釋明聲請人於98年6月
    30日向本院具狀聲請訴訟救助期間，其確已窘於生活，且缺
    乏經濟上之信用，而無資力支出抗告裁判費新臺幣1,000元
    ，此外聲請人復未提出其他能即時調查之證據為釋明。且經
    本院依職權向財團法人法律扶助基金會函查，聲請人曾否經
    該會審認符合無資力之要件，而准予法律扶助，經該基金會
    高雄分會以98年7月1日法扶高分俊字第9800248號函復略以
    ，聲請人分別於96年8月17日、8月21日、97年5月14日、5月
    19日向該分會申請法律扶助，並分別以申請編號0000000-D-
    008、0000000-D-002、0000000-D-013、0000000-D-008受理
    在案，惟查上開各申請案件，聲請人除於0000000-D-008提
    出一紙由高雄市苓雅區公所社會課用印之通知單影本外，並
    未提出其他相關無資力證明文件。且上開案件業經該分會審
    查委員會及覆議委員會審查結果，分別以案件申請顯無理由
    及非扶助施行範圍，決定駁回其申請及覆議確定在案，是該
    分會對於聲請人之申請案件並未准予扶助等語，有上開函文
    附卷可稽。故依上開規定及說明，聲請人聲請訴訟救助即屬
    不應准許，應予駁回。
三、據上論結，本件聲請為無理由。依行政訴訟法第104條、民
    事訴訟法第95條、第78條，裁定如主文。
中    華    民    國    98    年    11    月    26    日
                    最高行政法院第一庭
                        審判長法官  鄭  淑  貞
                              法官  劉  介  中
                              法官  楊  惠  欽
                              法官  王  碧  芳
                              法官  胡  方  新
以  上  正  本  證  明  與  原  本  無  異
中    華    民    國    98    年    11    月    26    日
                              書記官  張  雅  琴


司法院資訊處製作；財團法人民間司法改革基金會備份。
